【裁判字號】    89,上易,1029
【裁判日期】    890726
【裁判案由】    動產擔保交易法
【裁判全文】
臺灣高等法院高雄分院刑事判決                  八十九年度上易字第一二九號
    上訴人
    即被告  甲○○
右上訴人因動產擔保交易法案件，不服臺灣高雄地方法院八十九年度易字第六三四號
，中華民國八十九年五月八日第一審判決（起訴案號：臺灣高雄地方法院檢察署八十
八年度偵字第一二七四二號）提起上訴，本院判決如左：
    主  文
上訴駁回。
    事  實
甲○○於民國八十七年四月三十日，以動產擔保交易附條件買賣之方式，向乙○○○
股份有限公司（下稱東洋公司）購買ＢＭＷ廠牌、車牌號碼Ｅ二－七九五七號自用小
客車一台，為動產擔保交易之債務人。約定總價款新台幣（下同）三百六十八萬一千
七百三十六元，共分十九期清償，每二月為一期，除第一期及第十九期均應繳納七萬
五千三百二十六元外，其餘各期應繳納十五萬零六百五十二元，標的物放置地點為高
雄市前鎮區英德橫巷一弄六號，在價款未清償完畢前，該車輛所有權仍屬於東洋公司
，買受人僅得以善良管理人之注意義務占有使用，並不得將標的物遷移、出賣移轉、
扺押或為其他處分。詎甲○○於取得上開車輛後，僅繳付四期分期款，自第五期即八
十八年一月三十日起，即拒未繳付價款，並意圖為自已不法之利益，將上開車輛遷移
隱匿，致生損害於債權人東洋公司。案經東洋公司訴請臺灣高雄地方法院檢察署檢察
官偵查起訴。
    理  由
一、訊據被告甲○○固坦承未依契約如期繳納分期價款之事實，惟矢口否認有何違反
    動產擔保交易法之犯行，辯稱：上開車輛是借給一位登山認識之姓名、住址均不
    詳的朋友，並未處分移轉予他人，且伊事後亦與告訴人公司聯絡，達成和解，現
    已按期清償云云。惟查：
(一)、被告因未按時繳納分期款，東洋公司曾派員前往高雄市前鎮區英德橫巷一弄六號
    查看，然均未發現上開車輛，業據東洋公司代理人凌予山及朱政汶於原審調查時
    指述甚明，又被告就系爭車輛之行蹤，於原審調查時既稱：車子於今年過年初借
    給朋友，嗣又稱：車子現停在家附近，伊並未處分，嗣又改稱借給一位登山認識
    之姓名、住址不詳的朋友云云，供詞前後反覆不一，已難遽信，況其就其所供述
    之所謂登山認識的朋友，其姓名、年籍、住所，被告均無法具體提供以憑調查，
    又無法明確說明上開車輛現位於何處，且衡諸上開車輛係價值三百六十八萬一千
    七百三十六元之ＢＭＷ廠牌名貴自用常小客車，被告豈有輕易借給一位因登山認
    識，卻不詳其姓名、住址的朋友之理，足見被告顯係將上開車輛遷移隱匿無訛，
    其所辯無非係飾卸之詞。
(二)、被告以分期付款附條件買賣之方式購買上開車輛，雙方約定標的物於價款付清前
    ，應停放於被告高雄市前鎮區英德橫巷一弄六號住所，被告不得任意遷移、出賣
    標的物等情，為被告所自承，並有附條件買賣契約書及高雄市監理處動產擔保交
    易登記證明書各一份附卷可稽。詎被告僅繳納四期款後即未再繳款，且將上開標
    的車輛遷移隱匿，致告訴人公司無法順利取回車輛受償，自生損害於告訴人公司
    ，且其有不法意圖甚明。雖被告於本件起訴後，有積極與告訴人接洽達成和解（
    此有協議書一紙在原審卷足憑），然此事後和解行為亦無以解免其違反動產擔保
    交易犯行之成立，被告所辯無非事後卸責之詞，洵不足取，事證明確，被告犯行
    堪予認定。
二、核被告所為係犯動產擔保交易法第三十八條之罪。被告犯罪事證既明，原審法院
    乃依據動產擔保交易法第三十八條、第四十一條、第七十四條第一款、罰金罰鍰
    提高條例第一條前段、第二條，並審酌被告素行尚佳，此次因一時失慮，致有本
    件犯行，犯後雖執詞辯解，但態度良好，並與告訴人東洋公司達成和解，有協議
    書一紙在卷足憑等一切情狀，處有期徒刑四月，並諭知以三百元折算一日之易科
    罰金折算標準，又敘明被告甲○○前未曾受有期徒刑以上刑之宣告，有卷附前案
    資料查註紀錄表在卷可稽，經此偵序教訓，應知警惕諒無再犯之虞，認其所宣告
    之刑，以暫不執行為適當，併諭知緩刑三年，以勵自新，認事用法均無不合，量
    刑亦稱允妥，被告上訴意旨否認犯罪，指摘原判決不當，為無理由，應予駁回。
據上論斷，應依刑事訴訟法第三百六十八條，判決如主文。
本案經檢察官林炎昇到庭執行職務。
中    華    民    國     八十九     年       七       月     二十六     日
                              臺灣高等法院高雄分院刑事第八庭
                                  審判長法官  郭雅美
                                        法官  莊飛宗
                                        法官  洪兆隆
右正本證明與原本無異。
不得上訴。
                                      書記官  葉淑華
中    華    民    國     八十九     年       七月    二十八      日
附錄：本判決論罪科刑法條全文
動產擔保交易法第三十八條：
動產擔保交易之債務人，意圖不法之利益，將標的勿遷移、出質、移轉、扺押或為其
他處分，致生損害於債權人者，處三年以下有期徒刑、拘役或科或併科六千元以下之
罰金。
                                                                        Ｋ


司法院資訊處製作；財團法人民間司法改革基金會備份。
